【裁判字號】    95,訴,867
【裁判日期】    970403
【裁判案由】    偽證
【裁判全文】
臺灣士林地方法院刑事判決              95年度訴字第867 號
公  訴  人  臺灣士林地方法院檢察署檢察官
被      告  乙○○
上列被告因偽證案件，經檢察官提起公訴（94年度偵字第5171號
），本院判決如下：
    主  文
乙○○證人，於執行審判職務之公署審判時，於案情有重要關係
之事項，供前具結，而為虛偽陳述，處有期徒刑肆月，減為有期
徒刑貳月。
    事  實
一、乙○○與甲○○為朋友關係，乙○○於民國93年9 月13日晚
    上11時許，前往甲○○位於臺北市士林區○○○路○ 段118
    號4 樓住處拜訪，嗣於同日晚上11時10分許，甲○○攜帶第
    二級毒品安非他命1 包至延平北路5 段138 號萊爾富便利商
    店門口欲販賣予鄧福民時，為預先埋伏之臺北市政府警察局
    刑事警察大隊員警當場查獲，並由臺灣士林地方法院檢察署
    以93年度偵字第8481號案件偵辦。乙○○於93年12月30日該
    案偵查中到庭依法具結證以：案發當日伊去甲○○家中找他
    時，除甲○○與其母在家外，並無其他人在他家，伊並未看
    到陳敬傑在場，甲○○所表示當天伊與陳敬傑都在他家係不
    實在等語明確。惟甲○○涉嫌販賣第二級毒品犯行經檢察官
    提起公訴繫屬本院後，乙○○為迴護甲○○，明知當日陳敬
    傑並未在甲○○家中，且亦無交付安非他命與甲○○之事實
    ，竟基於偽證之故意，在本院94年度訴字第42號甲○○涉嫌
    販賣毒品案件於94年2 月3 日審理時，就其是否於93年9 月
    13日晚上11許在甲○○家中看見陳敬傑交付安非他命1 包予
    甲○○等之於案情有重要關係事項，供前具結後虛偽證稱：
    當天伊有看見陳敬傑與甲○○，伊等先聊天，後來甲○○欲
    下樓時，陳敬傑有從身上或腰包中拿出1 包安非他命交予甲
    ○○等語，而虛偽證述，嗣經本院以94年度訴字第42號判決
    甲○○與陳敬傑「共同」販賣第二級毒品未遂，處有期徒刑
    3 年8 月，檢察官上訴後，經臺灣高等法院以94年度上訴字
    第1479號撤銷原判決，認甲○○販賣第二級毒品未遂，處有
    期徒刑3 年8 月，嗣甲○○上訴後，由最高法院以96年度臺
    上字第6224號駁回上訴確定。後經臺灣士林地方法院檢察署
    檢察官自動檢舉偵辦，始知悉乙○○上開犯行。
二、案經臺灣士林地方法院檢察署檢察官自動檢舉偵查起訴。
    理  由
壹、程序部分：
    按被告以外之人於審判外之言詞或書面陳述，除法律有規定
    者外，不得作為證據；又被告以外之人於審判外之陳述，雖
    不符合同法第159 條之1 至第159 條之4 之規定，但經當事
    人於審判程序同意作為證據，法院審酌該言詞陳述或書面陳
    述作成時之情況，認為適當者，亦得為證據。當事人、代理
    人或辯護人於法院調查證據時，知有第159 條第1 項不得為
    證據之情形，而未於言詞辯論終結前聲明異議者，視為有前
    項之同意，刑事訴訟法第159 條第1 項及第159 條之5 分別
    定有明文。本判決下列所引用各該被告以外之人於審判外之
    陳述（包含書面陳述），當事人於本院準備程序及審判期日
    中均表示無意見而不予爭執，且迄至言詞辯論終結前亦未再
    聲明異議，本院審酌上開證據資料製作時之情況，尚無違法
    不當及證明力明顯過低之瑕疵，亦認為以之作為證據應屬適
    當，故揆諸前開規定，爰逕依刑事訴訟法第159 條之5 規定
    ，認前揭證據資料均有證據能力，合先敘明。
貳、實體部分：
一、訊據被告乙○○矢口否認有何偽證犯行，辯稱：伊於當日確
    有在甲○○家中看見陳敬傑，陳敬傑並有交付安非他命1 包
    與甲○○，伊於93年12月30日偵查中所證內容之所以與94年
    2 月3 日審理時結證之情節不同，係因誤以為檢察官所提問
    題為針對另一朋友之事，伊一時混淆而作如此陳述，嗣經陳
    敬傑於94年1 月間打電話與伊，伊始想起當日陳敬傑確實在
    場等情，伊於偵查及審理中均依其記憶據實陳述，並無偽證
    云云。
二、經查：
  (一)93年9 月13日晚間9 時許，鄧福民因涉嫌施用毒品案件，為
    警方持搜索票至其位於臺北市○○區○○街399 號3 樓住處
    執行搜索後，鄧福民供稱係向綽號「小克」之甲○○購買安
    非他命，並表示願配合警方查證其身分，旋於同日晚間9 時
    30分許撥打甲○○使用之0000000000號行動電話，向甲○○
    佯稱欲購買半兩之安非他命，甲○○遂基於販賣第二級毒品
    安非他命犯意，表示願以新臺幣16,000元出售半兩安非他命
    予鄧福民，雙方並約定由鄧福民前往臺北市士林區○○○路
    ○ 段138 號萊爾富便利商店門口見面交易。嗣甲○○於同日
    晚間11時10分許，攜帶安非他命1 包至上址便利商店門口欲
    與鄧福民進行交易之際，為預先埋伏之臺北市政府警察局刑
    事警察大隊員警當場查獲，始未得逞，甲○○旋將該包安非
    他命棄置於地上，經警查扣，以上業經臺灣士林地方法院檢
    察署檢察官以93年度偵字第8481號偵查起訴，後經本院以94
    年度訴字第42號判決甲○○與陳敬傑「共同」販賣第二級毒
    品未遂，處有期徒刑3 年8 月，檢察官上訴後，經臺灣高等
    法院以94年度上訴字第1479號撤銷原判決，認甲○○販賣第
    二級毒品未遂，處有期徒刑3 年8 月，嗣甲○○上訴後，由
    最高法院以96年度臺上字第6224號駁回上訴確定，此經本院
    調閱相關卷宗核閱無誤，並有臺灣士林地方法院檢察署93年
    度偵字第8481號起訴書、本院94年度訴字第42號、臺灣高等
    法院94年度上訴字第1479號及最高法院96年度臺上字第6224
    號等刑事判決在卷足憑，此部份事實堪以認定。
  (二)本件被告於臺灣士林地方法院檢察署93年度偵字第8481號甲
    ○○販賣毒品案件93年12月30日偵查中到庭依法具結後證以
    ：案發當日伊去甲○○家中找他時，除甲○○與其母在家外
    ，並無其他人在他家，伊並未看到陳敬傑在場，甲○○所表
    示當天伊與陳敬傑都在他家係不實在等語。又被告在本院94
    年度訴字第42號甲○○販賣毒品案件於94年2 月3 日審理時
    到庭具結後證稱：當天伊有看見陳敬傑與甲○○，伊等先聊
    天，後來甲○○欲下樓時，陳敬傑有從身上或腰包中拿出1
    包安非他命交予甲○○等語，以上分別有臺灣士林地方法院
    檢察署93年度偵字第8481號93年12月30日訊問筆錄及本院94
    年度訴字第42號94年2 月3 日審判筆錄存卷可證，此部份事
    實亦堪認定。
  (三)被告雖否認有任何偽證犯行，然查，觀之被告於93年12月30
    日93年度偵字第8481號案件偵查中，經檢察官訊問時係結證
    稱：「（問：你到他《指甲○○》家時有何人在他家？）除
    了甲○○和他媽媽外，沒有其他人在他家。」、「（問：你
    到他《指甲○○》家的時間當時是否還有一個陳敬傑在他家
    ？）我沒有看到《指陳敬傑》，當時只有甲○○和他媽媽在
    他家裡面。」、「（問：甲○○表示你當天到他家時當時陳
    敬傑和你都在他家是否實在？）他《指甲○○》說的不實在
    ，當天只有我和他在家，下樓也只有我和他一起下樓。」等
    語，被告經檢察官以相同問題反覆訊問後，皆明確而肯定表
    示案發時陳敬傑並不在甲○○家中，故被告辯以因誤會檢察
    官之提問故而回答錯誤云云，顯不足採。又甲○○於93年9
    月13日因販賣安非他命為警查獲後，被告旋於離案發時間僅
    3 個月之同年12月30日接受檢察官訊問，而其於本院94年度
    訴字第42號案件審理時作證時間為94年2 月3 日，距離案發
    時間已有5 個多月，衡諸常情，離案發時間越接近，人之記
    憶應越為清晰深刻，時隔越久記憶即越隨之模糊之常理，被
    告於偵查中既證述未看到陳敬傑在甲○○家中，甲○○所供
    稱被告也有看到陳敬傑拿1 包安非他命給甲○○係不實在等
    語明確，卻於時隔2 個多月後突然想起陳敬傑的確有在甲○
    ○家中交付安非他命予甲○○云云，前後2 次作證內容大相
    逕庭，其所辯偵查中證言不正確而審理時之證述方為事實等
    詞，與人之記憶會隨時間經過而益加不復記憶之常理相互違
    背，此部份辯詞實難遽信。
  (四)再者，被告自承與甲○○自幼相識，為好友關係，是被告當
    無在偵查中作證時故意誣陷甲○○入罪之理，且甲○○於其
    住處樓下為警查獲之情形為被告第一次所見，業經被告於偵
    查中自陳在卷（見94年度偵字第5171號偵查卷第75頁，94年
    9 月30日訊問筆錄），故被告理應對此特殊情況記憶深刻，
    絕無事後方想起陳敬傑在甲○○家中，並交付安非他命予甲
    ○○此一重大事件之可能，由此足徵被告於93年12月30日在
    93年度偵字第8481號案件偵查中之證述內容確為事實，而其
    於本院94年2 月3 日94年度訴字第42號案件審理時證述陳敬
    傑在甲○○家中交付甲○○安非他命1 包販賣與鄧福民云云
    ，顯係事後為迴護甲○○，替其脫罪之詞，乃被告明知為不
    實之事項而故意為虛偽陳述甚明。又陳敬傑使用之00000000
    00號行動電話雖於93年9 月13日與甲○○使用之0000000000
    號行動電話有數通通話，且當日晚上10時3 分許至11時41分
    許，有在「臺北市士林區○○○路○ 段225 號7 樓之2 」發
    話基地臺位址，此有通聯紀錄附卷可參，然此僅可證明陳敬
    傑有與甲○○通話，且陳敬傑於上開時間內有在該基地臺通
    訊範圍內活動，並無法據之證明陳敬傑於該時間內在甲○○
    家中，更不足以證明陳敬傑有交付甲○○安非他命販售之情
    ，從而，該通聯紀錄暨無法證明前揭事實，自不足以作為對
    被告有利之判斷。
  (五)按刑法上之偽證罪，不以結果之發生為要件，一有偽證行為
    ，無論當事人是否因而受有利或不利之判決，均不影響其犯
    罪之成立。而該罪所謂於案情有重要關係之事項，則指該事
    項之有無，足以影響於裁判之結果者而言，最高法院著有71
    年臺上字第8127號判例可資佐參。被告是否親眼目睹陳敬傑
    在甲○○家中，並交付安非他命與甲○○販賣，悠關甲○○
    販賣之毒品是否為陳敬傑提供，陳敬傑是否涉嫌與甲○○共
    同販賣毒品、甲○○為單獨或共同販賣安非他命等事實，自
    屬對該案之案情有重要關係之事項至為明顯，且足以影響法
    院之裁判，從而本件事證明確，被告身為證人，於執行審判
    職務之公署審判時，於案情有重要關係之事項，供前具結，
    而為虛偽陳述，其偽證犯行洵堪認定，應依法論科。
三、核被告所為，係犯刑法第168 條之偽證罪。爰審酌被告所侵
    害者為國家社會法益、其犯罪之動機、目的、手段、前有施
    用毒品前科，品行非佳、生活狀況、智識程度、犯罪對甲○
    ○造成影響，並對偵審機關追訴犯罪造成不正確結果，且矢
    口否認犯罪，犯後態度不佳等一切情狀，量處如主文所宣告
    之刑。另被告行為後，刑法於94年2 月2 日修正公布，於95
    年7 月1 日施行，新修正刑法第57條關於科刑時應審酌之事
    項，其中修正後刑法第57條第7 款「犯罪行為人與被害人之
    關係」，係將修正前同條第8 款「犯人與被害人『平日』之
    關係」之「平日」一語刪除，擴大犯罪行為人與被害人在犯
    罪行為上之關係，亦屬科刑時應予考慮之標準，修正後同條
    第8 款並增列「犯罪行為人違反義務之程度」，此均屬法院
    就刑之裁量審認標準之明文化，非屬法律之變更（最高法院
    95年5 月23日第8 次刑庭會議決議亦同此意旨），自無新修
    正之刑法第2 條第1 項規定之適用，毋庸為新舊法之比較。
    又本件被告之犯罪時間係在96年4 月24日以前，爰依中華民
    國96年罪犯減刑條例第2 條第1 項第3 款之規定減其宣告刑
    2 分之1 ，如主文所示。
四、至刑法第41條所稱犯最重本刑為5 年以下有期徒刑之刑之罪
    者，係指法定最重本刑而言，並不包括依總則加重或減輕情
    形在內，犯刑法第168 條之偽證罪，其法定刑為7 年以下有
    期徒刑，縱行為人於所偽證之案件經裁判宣告6 個月以下有
    期徒刑者，仍無同法第41條諭知易科罰金標準之適用。再中
    華民國96年罪犯減刑條例第2 條第1 項規定復與總則之減免
    規定相當，即其法定刑並未因此減刑即受影響（無論減刑前
    後，刑法第168 條之法定本刑均係7 年以下有期徒刑），復
    以參照該減刑條例第9 條之立法理由，亦足見本條規定並非
    意在放寬、變更刑法第41條易刑處分之宣告要件，而僅係本
    諸恤刑之旨，配合現行有效之刑法第41條規定，使所受宣告
    刑逾有期徒刑6 月而不得易科罰金者，得因此減刑結果而併
    受易刑處分之宣告。準此，本案被告無論在依法減刑以前，
    乃至依法減刑以後，自均無刑法第41條第1 項規定適用之餘
    地，而不能併為易科罰金之諭知，附此敘明。
據上論斷，應依刑事訴訟法第299 條第1 項前段，刑法第168 條
，中華民國96年罪犯減刑條例第2 條第1 項第3 款、第7 條，判
決如主文。
本案經檢察官張紜瑋到庭執行職務。
中    華    民    國    97    年    4     月    3    日
                  刑事第五庭審判長法  官  李育仁
                                  法  官  許辰舟
                                  法  官  黃潔茹
以上正本證明與原本無異。
如不服本判決，應於收受送達後10日內向本院提出上訴書狀，其
未敘述上訴之理由者並得於提起上訴後20日內向本院補提理由書
（均須按他造當事人之人數附繕本）。
                                  書記官  柳瑞宗
中    華    民    國    97    年    4     月    3     日
附錄法條：
中華民國刑法第168條
（偽證罪）
於執行審判職務之公署審判時或於檢察官偵查時，證人、鑑定人
、通譯於案情有重要關係之事項，供前或供後具結，而為虛偽陳
述者，處7 年以下有期徒刑。


司法院資訊處製作；財團法人民間司法改革基金會備份。
